最高法院刑事判決　　　　　　　　　 110年度台上字第5434號
上　訴　人　曾繡美（原名曾證瑗）
 
 
 
選任辯護人　金　鑫律師
上列上訴人因詐欺案件，不服臺灣高等法院中華民國110年3月23
日第二審判決（109年度原上訴字第160號，聲請簡易判決處刑案
號：臺灣桃園地方檢察署108年度偵字第19876號），提起上訴，
本院判決如下：
    主  文
上訴駁回。
    理  由
一、按刑事訴訟法第377 條規定，上訴於第三審法院，非以判決
    違背法令為理由，不得為之。是提起第三審上訴，應以原判
    決違背法令為理由，係屬法定要件，且必須依據卷內訴訟資
    料為具體之指摘，並足據以辨認原判決已具備違背法令之形
    式者，始屬相當。至上訴第三審法院之案件，是否以判決違
    背法令為上訴理由，應就上訴人之上訴理由書狀加以審查。
    倘上訴理由書狀並未依據卷內訴訟資料，具體指摘原判決不
    適用何種法則或如何適用不當，或所為指摘顯不足據以辨認
    原判決已具備違背法令之形式，均應認其上訴為違背法律上
    之程式，予以駁回。又證據之取捨及證據之證明力如何，由
    事實審法院自由判斷，此項自由判斷職權之行使，倘係基於
    日常生活經驗所得之定則者，即屬合於經驗法則。若本於理
    則上當然之定則所為之論斷，即為合乎論理法則，均不容任
    意指摘為違法。
二、本件原判決撤銷第一審諭知上訴人曾繡美無罪之判決，改判
    論處上訴人幫助犯詐欺取財罪刑（處有期徒刑2 月，並諭知
    易科罰金之折算標準；上訴人被訴尚涉犯洗錢防制法第14條
    第1 項洗錢罪部分，第一審及原審均認為不成立犯罪，分別
    諭知無罪，及不另為無罪之諭知，均未據檢察官提起上訴，
    已經確定）。已記載所憑之證據及認定之理由。並勾稽比對
    案內證據資料，析論上訴人具有妥為保管帳戶資料，防止他
    人任意使用之認識，亦通曉正常之貸款流程，當知縱有貸款
    之需，亦無提供提款卡及其密碼予他人之需，惟就其仍將提
    款卡及密碼交付未曾謀面、素不相識之人，所述係為開麵線
    店而借款，然又稱不會做麵線，還需要去學，當時沒詢問「
    陳志強」貸款利息為何，也沒問要不要對保等借款情形，非
    唯與常情扞格，且其關於交寄提款卡之原因、時序、審核時
    間等情之供述，尚有前後不一其詞，互相矛盾之瑕疵，復與
    其所提供之與「陳志強」其人間藉由LINE通訊軟體對話之紀
    錄內容互核不符，因認其所辯係因欲借款而寄提款卡云云，
    顯不副實（見原判決第4頁至第5頁）。暨敘明上訴人自承已
    工作多年，為具有一定社會經驗之人，亦聞帳戶不能交給別
    人之政令宣導，應可預見取得其帳戶者係以之作為財產犯罪
    有關之轉帳匯入、匯出或存提領使用，且多係與詐欺取財有
    關，其猶將自己之提款卡及密碼隨意交付予不曾謀面、素不
    相識者，應具有縱遭詐欺集團成員作為提領詐欺犯罪所得使
    用，亦不違反其本意之不確定故意，其所為已構成幫助詐欺
    取財犯行等旨（見原判決第5頁至第6頁）。俱屬綜合調查所
    得之證據，整體研判而為合理之論斷，且所為論斷，核無憑
    空推論之情事，與經驗法則、論理法則不悖，屬事實審法院
    採證認事、判斷證據證明力職權之適法行使，自不能任意指
    摘為違法。又上訴人為詐欺取財之幫助犯，非正犯，其從事
    幫助行為有無不法所有之意圖，實際有無利得，均無礙於幫
    助犯之認定，原判決說明無積極證據足認上訴人就詐欺取財
    所得有所朋分，或從中另有所得，無犯罪所得應予宣告沒收
    之問題等語（見原判決第7 頁），於法尚無不合。此外，所
    謂對於被告有利之證據不予採納者，應說明其理由，係指該
    項證據倘予採納，能予推翻原判決所確認之事實，而得據以
    為有利於被告之認定者而言。如非此項有利於被告之證據，
    縱未於判決內說明其不足採納之理由，因本不屬於上開範圍
    ，仍與判決理由不備之違法情形有間。原判決就上訴人所辯
    伊乃係因擬開店賣麵線需要資金，以LINE通訊軟體向自稱「
    陳志強」之人洽貸，並依指示提供提款卡及密碼云云，既已
    綜合卷內包含上訴人之供述及LINE通訊軟體之對話紀錄（即
    LINE對話截圖）等在內之證據資料調查結果，認其辯解顯非
    事實，不足採信，自係以該LINE通訊軟體之對話不足資為有
    利於上訴人認定之論據，當非屬有利於上訴人之證據，此為
    原審取捨證據法理上之當然結果，縱未特別說明如何不足為
    上訴人有利之認定，究非未予審酌，亦與判決不載理由並不
    相當，不得據為提起第三審上訴之合法理由。
三、上訴意旨置原判決之明白論敘於不顧，猶砌詞指摘原判決既
    認定上訴人無犯罪所得，實難想像上訴人在無利可圖之情況
    下，仍具有幫助詐欺取財之不確定故意，由上訴人與「陳志
    強」間關於借貸之Line對話諸內容及其截圖，可證上訴人確
    係基於借貸之目的而提供帳戶提款卡及密碼予「陳志強」，
    迨至「陳志強」嗣後不再理會上訴人所寄發之Line訊息，上
    訴人始察覺有異，原判決未詳為審酌，資為有利於上訴人之
    認定，亦不說明不採納之理由，自有理由欠備之違法。又上
    訴人記錯提供個人基本資料與寄送提款卡等物品予「陳志強
    」之時間，實屬情理之常，上訴人供述：「係為開麵線店而
    借款…其不會做麵線，還需要去學」等語，與常情無違；上
    訴人既係依「陳志強」指示之方法將提款卡等物品寄送予「
    陳志強」，自係深信「陳志強」必親自收到前開物品，而能
    完成貸款之作業，與是否向遠東銀行借貸及是否將提款卡等
    寄至遠東銀行之分行等無關，更無從得出「上訴人清楚知悉
    『陳志強』並非遠東銀行人員」之結論，原審將上情資為不
    採信上訴人辯解之論據，違背論理及經驗法則，有適用法則
    不當之違法。又由上訴人前開關於手續費之供述，已足證上
    訴人明暸透過「陳志強」借款須支付高額之手續費等事項，
    借款所需之成本亦在其預料之中，原判決質疑上訴人未詢問
    借款利息，如何評估利息過高？將來有無能力還款？與上開
    證據資料不符，有證據理由矛盾之違法云云。經核無非就無
    礙於事實認定之事項，或憑其個人主觀意見，就原審採證認
    事職權之適法行使及原判決已明白論斷之事項，持相異之評
    斷，再為爭執，顯不足據以辨認原判決已具備違背法令之形
    式，難認已符首揭法定之第三審上訴要件。其上訴為違背法
    律上之程式，應予駁回。
據上論結，應依刑事訴訟法第395 條前段，判決如主文。
中    華    民    國   110    年    11    月    11    日
                  刑事第二庭審判長法  官  林  勤  純  
                                  法  官  王  梅  英  
                                  法  官  莊  松  泉  
                                  法  官  李  釱  任  
                                  法  官  蔡  新  毅  
本件正本證明與原本無異
                                  書記官
中    華    民    國   110    年    11    月    12    日